臺灣臺中地方法院刑事判決　　　　　　　　　　　　九十一年度訴字第一一六九號
　　公　訴　人　臺灣臺中地方法院檢察署檢察官
　　被　　　告　庚○○
　　　　　　　　丙○○
　　　　　　　　乙○○
右列被告因違反證券交易法等案件，經檢察官提起公訴（九十一年度偵字第四０四七
號），本院判決如左：
    主  文
庚○○偽造印文，足以生損害於公眾及他人，處有期徒刑陸月，如易科罰金，以參佰
元折算壹日。如附表所示之印章、印文均沒收。
丙○○、乙○○均無罪。
    事  實
一、庚○○原任職於「國雲國際管理股份有限公司（以下簡稱國雲公司）」，擔任總
    經理一職（化名為陳日發），負責向不特定人推介、販售非屬於公開發行之「斯
    其大科技股份有限公司（以下簡稱斯其大公司）」「芮將視訊科技股份有限公司
    （以下簡稱芮將公司）」等未上市公司股票，從中獲取差額利潤允作薪資以為主
    業。於民國（下同）九十年三月底，萌生另立門戶，但仍經營舊業之念頭，遂自
    國雲公司離職，復自同年四月間起籌設「威昇國際管理有限公司（以下簡稱威昇
    公司，公司設於台中市○○路○段五七九號八樓之三）」，公司登記資本額為新
    台幣（下同）六百萬元，全額由其自行調借籌措，因股東名額招募不足，竟未經
    甲○○、辛○○○、丙○○、乙○○之同意，利用不知情之會計師陳屬藤，擅刻
    前開四人之印章，蓋於威昇國際管理有限公司章程，並將擅刻之辛○○○印章蓋
    用於設立登記申請書、委託書（內容為委託品誠會計師事務所辦理簽證、威昇國
    際管理有限公司資產負債表、公司股東繳納現金股款明細表、三信商業銀行00
    －0－0000000號存摺（包括存摺首頁、留存印鑑頁、九十年四月二十七
    日轉帳存入後，餘額為六百萬零五百元之該頁記帳明細）之影本上（內容為辛○○○保證該影本與正本相符），將前開四人均登記為股東，並由辛○○○任負責
    人，致經濟部商業司之承辦人員不知申請資料內容有不實之處，因而登載於職務
    上所掌管之公司登記基本資料中，並於九十年五月七日核准其設立登記，足生損
    害於甲○○、辛○○○、丙○○、乙○○及經濟部商業司對登記資料管理之正確
    性，庚○○並自九十年五月間起，明知威昇公司登記營業項目中僅有「企業管理
    顧問、投資顧問、徵信服務、資訊軟體服務、資料處理服務、電子資訊供應服務
    、一般廣告服務、產品設計、國際貿易」等項，並未經主管機關財政部證券暨期
    貨管理委員會（以下簡稱證期會）核准經營「證券業務、證券投資信託業務、證
    券金融事業、證券集中保管事業或其他證券服務事業」，實際以經營證券業務及
    證券投資之仲介、顧問及經理業務為威昇公司之主要營業項目，且以該等事業之
    收入作為主要收入來源，而親自或指示威昇公司員工張柏晴（原名戊○○，九十
    一年一月三十日更名）、丁○○等人，公開向不特定人推介、招攬、販售非屬於
    公開發行之「斯其大公司」「芮將公司」等未上市公司股票，每販售「斯其大」
    公司股票一張，威昇公司賺取四萬元，銷售者可分紅一萬元，每販售「芮將」公
    司股票一張，威昇公司賺取三萬四千元，銷售者分紅六千元，違法經營「證券投
    資顧問」事業，平均每月交易約十多張，總計營收約一百萬餘元；嗣於九十年六
    月間，員工張柏晴（以「張嘉凌」之署名）因依指示將威昇公司所提供之「斯其
    大」公司介紹與宣傳資料經由網路發送電子信箱廣告予不特定之人，公開推介、
    招攬、販售「斯其大」公司未上市股票，遭質疑有違法之嫌而向證期會提出檢舉
    ，因而查悉上情。
二、案經法務部調查局台中市調查站移送臺灣臺中地方法院檢察署檢察官偵查起訴。
    理  由
甲、被告庚○○有罪部分：
一、訊據被告庚○○除矢口否認以威昇公司名義對不特定人出售「斯其大」「芮將」
    二家未上市股票等情之外，對右開事實均坦承不諱，而否認部分則辯稱：伊是以
    有牌照可以經營證券業之國雲公司之名義對外販售前開二家未上市公司之股票云
    云。惟查：
（一）被告庚○○於調查站供稱：「『威昇國際』所從事交易之未上市公司股票種類
      ，主要是販售『斯其大』『芮將』未上市股票。其中『斯其大』公司股票，是
      因『國雲國際』董事長林國豪本身係『斯其大』監察人，所以我才透過林國豪
      之關係，以『國雲國際』名義從事『斯其大』未上市股票交易買賣等語，於偵
      查中供稱：「威昇公司員工之工作內容與國雲公司一樣，都是仲介『芮將』『
      斯其大』的股票，是以『斯其大』的股票一張六萬或七萬，員工賣一張可獲得
      一萬多元的佣金，公司也差不多，『芮將』最多可到五萬二千元，公司及員工
      都有一萬多元的利潤，有賣才有利潤，威昇公司在牌照出來的時候賣掉『斯其
      大』的股票約十多張，先將錢匯入我的帳戶，我再轉帳到國雲，國雲再給我股
      票，有賺，但不夠成本等語；核與被告庚○○之妻辛○○○於調查站供稱：「
      我僅知道威昇國際確實是從事販售『芮將視訊科技股份有限公司』未上市公司
      股票業務」等語及被告乙○○於調查站供稱：「庚○○曾經告訴我協助『威昇
      國際』販售未上市公司股票員工事分紅，每販售一張可獲獎金六千元，販售斯
      其大一張可獲獎金一萬元」等語相符。
（二）威昇公司之職員丁○○於偵查中證稱：「我是九十年五月至七月間任職（威昇
      公司），陳日發（即被告庚○○）錄用的，是業務行銷主任，：：：我是有底
      薪的，是二萬二千元，另外如果股票的販售達到一定額度會有獎金，公司另外
      也幫芮將公司推銷英文遠距教學系統與光碟片」等語；證人張柏晴於偵查中亦
      證稱：主要是販售斯其大及芮將的股票，告訴我可以去找親友或上網販售」（
      檢察官問：你們在威昇公司的業務內容？）等語，證人丁○○對於前開公司有
      販售未上市公司股票乙事，雖到庭結證稱：主要是視訊系統之教學，有興趣販
      售該系統生意者，可以邀請他們來當股東，不是賣股票云云，惟按威昇公司於
      九十年五月七日始經核准設立登記，證人丁○○係威昇公司設立登記之後始任
      職於威昇公司，且威昇公司係「有限公司」，何來對外募集資金之問題？是以
      證人丁○○於本院之證詞，顯係附合被告，且為圖避免自己涉案而為之飾詞，
      不足採信，是以本院仍採認證人丁○○於偵查中之前開證詞，再證人張柏晴到
      庭仍結證稱：「是丁○○介紹我進去的，是一位劉學益面試的，三位被告我見
      過庚○○，是在面試以後見過一次，當時我知道他叫陳日發，在公司內擔任總
      經理」「主要是丁○○跟劉學益（指示證人在公司販售股票），庚○○有告訴
      過我什麼樣的業績可以領到什麼樣的獎金，：：向外推銷」等語，核與其寄發
      ，內容為「：：想為您推薦一個：：斯其大科技股份有限公司：：您有興趣請
      與我們聯絡，我將會提供其財報和國內外之合約：：：威昇國際管理有限公司
      ，張嘉凌：：」等語之電子郵件一紙附卷可憑相符，被告庚○○辯稱伊係以國
      雲公司之名義對外仲介「斯其大」等公司股票云云，不足採信。
   被告未經他人同意即利用不知情之人偽刻印章，登記甲○○等人為威昇公司之股
   東部分，另經證人甲○○及證人辛○○○均到庭證稱：沒有同意擔任威昇公司股
   東及負責人等語明確，被告乙○○、丙○○亦供稱該登記為股東之事宜，事先均
   不知情等語，並據本院調閱威昇公司之登記資料全卷影本附卷可憑，事證明確，
   被告庚○○犯行洵堪認定。
二、按證券交易法第七條規定「本法所稱募集，謂發起人於公司成立前或發行公司於
    發行前，對非特定人公開招募有價證券之行為。本法所稱私募，謂已依本法發行
    股票之公司依第四十三條之六第一項及第二項規定，對特定人招募有價證券之行
    為。」，故公司股票不論其是否已辦理公開發行，如其有前揭證券交易法第七條
    對非特定人公開招募股份之行為，即應屬證券交易法所稱之「有價證券」，並為
    規範之範圍，而經營有價證券買賣之居間業務，依證券交易法第十六條規定，係
    屬證券經紀商之特許業務，一般公司行號應不得登記經營，且經營前開有價證券
    之諮詢顧問業務，依證券交易法第十八條及證券投資顧問事業管理規則第五條規
    定，則屬證券投資顧問事業之特許業務，一般公司行號亦不得登記經營（財政部
    證券暨期貨管理委員會八十八年八月十日八十八台財證四字第五二八二四號函文
    參照）。被告庚○○指示職員利用電子郵件向他人介紹未上市公司股票，並居間
    販售未上市股票，顯非針對特定之親朋好友為居間仲介，而已達對不特定人招募
    之程度，其所仲介出售之未上市、未上櫃公司股票，亦屬證券交易法「有價證券
    」之範疇至明。次按由行政院於七十二年十月六日頒佈之證券投資顧問事業管理
    規則，其中第三條明示「經營證券投資顧問事業，應經財政部證券管理委員會（
    以下簡稱證管會）之核准」，同規則第四條、第五條、第六條及第七條對於證券
    投資顧問事業得經營之業務範疇，及應檢具何種文件向證管會申請核准，並申請
    核發營業執照等亦均有詳細明定，藉以保障投資之穩定性、安全性，避免不肖人
    士擅自操縱股市，乃特設上開明文，且被告庚○○以威昇公司名義向經濟部申請
    之公司執照，其所營事業之一僅登記「投資顧問業」，此有卷附經濟部公司執照
    、公司登記資料庫查詢系統等件在卷可稽，本不得經營證券交易法第十五條所定
    之證券業務。末按經營證券投資顧問事業，應經主管機關之核准，且證券商須經
    主管機關之許可及發給許可執照，方得營業，非證券商不得經營證券業務，又法
    人違反證券交易法之規定者，依同法第七章罰則各條之規定，處罰其為行為之負
    責人，證券交易法第十八條第一項、第四十四條第一項、第一百七十五條、第一
    百七十九條分別定有明文。核被告庚○○所為係違反證券交易法第十八條第一項
    、第四十四條第一項之規定，應依同法第一百七十五條、一百七十九條規定處斷
    ，另犯刑法第二百十七條第一項之偽造印章及印文罪、第二百十六條、第二百十
    五條之行使業務上登載不實文書罪及第二百十四條之使公務員登載不實罪。被告
    庚○○利用不知情之會計師陳屬藤為偽造印章、印文、行使業務上登載不實文書
    、使公務員登載不實之行為，均屬間接正犯。被告庚○○於偽造印章後，再以印
    章加蓋於前述文書上，因偽造印章為偽造印文之目的行為所吸收，則應僅成立偽
    造印文罪，不另成立偽造印章罪（參褚劍鴻先生著，刑法分則釋論上冊，第六０
    二頁），又被告庚○○以一行為偽刻四人之印章，並蓋用偽造之印文於業務上登
    載不實之文書上，均係一行為觸犯數罪名，為想像競合犯。又被告庚○○登載不
    實事項於業務上文書之低度行為應為行使之高度行為所吸收，應僅論以行使業務
    上登載不實文書罪，被告所犯違反前開證券交易法之罪、偽造印文罪、行使業務
    上登載不實文書罪及明知不實事項而使公務員登載不實罪等四罪間，有方法結果
    之牽連關係，應依刑法第五十五條牽連犯之規定，從一重之連續偽造印文罪論處
    斷。至被告庚○○所犯前開偽造辛○○○、丙○○、乙○○之印文罪（含偽造印
    章罪）部分、偽造前開三人及甲○○所制之公司章程部分及有關股東辛○○○、
    乙○○、丙○○之不實之出資資料等部分，雖均未經公訴人起訴（僅起訴未經甲○○同意，偽造印章印文、行使業務登載不實文書及使公務員登載不實部分），
    惟此部分與已起訴之使公務員登載不實文書罪等部分，具裁判上一罪之方法與結
    果之牽連關係，均為起訴效力所及，本院自得併予審理。爰審酌被告庚○○貪圖
    一己之利，投機取巧經營，代客買賣未上市、未上櫃股票，紊亂股票市場之正常
    交易，且獲利約一百多萬元，但仍入不敷出，且經營時間不長，犯後之態度不佳
    ，未見悔意，及有前科紀錄，尚在緩刑中，有卷附台灣台中地方法院檢察署刑案
    資料查註紀錄表及台灣高等法院被告全國前案紀錄表各一紙在卷佐參等一切情狀
    ，量處如主文所示之刑，並諭知易科罰金之折算標準。又扣案如附表所示之偽造
    印文，應依刑法第二百十九條宣告沒收。至被告所偽造之辛○○○、甲○○、丙○○、乙○○之印章各一枚，雖未扣案，惟並無證據證明業已滅失，仍應依刑法
    第二百十九條宣告沒收；又被告業務上登載不實之公司章程等不實文書，業經交
    付於前揭經濟部商業司承辦人員，已非屬被告所有，亦不為沒收之諭知，附此敘
    明。
乙、被告丙○○、乙○○無罪部分：
一、公訴意旨另以：被告丙○○、乙○○於九十年四月間受被告庚○○之邀，出任威
    昇公司之股東，九十年五月七日，威昇公司獲准設立後，總經理庚○○實際負責
    經營並綜理全公司等事務，執行長兼任電腦部經理，丙○○負責軟體銷售及電腦
    維修等事務，經理（兼職）乙○○則負責軟體銷售及人事管理業務，明知威昇公
    司未經財期會核准經營「證券業務、證券投資信託事業、證券金融事業、證券投
    資顧問事業、證券集中保管事業，或其他證券服務事業」，詎丙○○、乙○○竟
    與被告庚○○共同基於犯意之聯絡，自九十年五月起至同年十月止，實際以擅自
    經營證券業務及證券投資之仲介、顧問及經理業務為威昇公司之主要營利項目、
    收入來源，而親自或指示威昇公司員工張柏晴、丁○○等人，公開向不特定人推
    介、招攬、販售非屬於公開發行之「斯其大」「芮將」公司等未上市股票，實際
    上違法經營「證券投資顧問事業」，因認被告丙○○、乙○○亦涉犯證券交易法
    第一百七十五條規定之罪嫌等語。
二、按犯罪事實應依證據認定之，無證據不得推定犯罪事實；又不能證明被告犯罪或
    其行為不罰者，應諭知無罪之判決，刑事訴訟法第一百五十四條、第三百零一條
    第一項分別定有明文。又犯罪事實之認定，應憑證據，如未能發現相當證據，或
    證據不足以證明，自不能以推測或擬制之方法，以為裁判基礎（最高法院四十年
    台上字第八六號判例參照）。訊據被告丙○○、乙○○堅決否認明知未經核准登
    記從事證券投資顧問事業等情，被告丙○○、乙○○均辯稱：不知道自己列名為
    股東，被告丙○○另辯稱：伊只是在作電腦維修、打雜、看管公司等語；乙○○
    另辯稱：沒有在威昇工作，也沒有幫庚○○介紹客戶，曾經去威昇公司買過股票
    等語。公訴人認被告涉犯證券交易法第一百七十五條之罪，無非以：（一）被告
    庚○○、丙○○、乙○○於調查站中坦承參與販售未上市股票，且以此作為公司
    之主要收入等語；（二）證人吳端煇、張柏晴、丁○○到庭之證述；（三）電子
    郵件一封附卷可憑，惟查：（一）被告庚○○於調查站中供稱：伊有邀被告丙○○、乙○○至威昇公司工作，且事後丙○○任威昇公司之執行長，被告乙○○任
    經理等語，惟並未提及被告丙○○、乙○○是否同意成為股東，亦未就前開執行
    長、經理一職究係從事何種工作為說明，是以被告庚○○前開供詞，尚不足證明
    被告丙○○、乙○○對於未經核准經營證券投資顧問事業，與被告庚○○有犯意
    聯絡與行為分擔；（二）次按被告有數人時，應分別訊問之，其未經訊問者，不
    得在場，刑事訴訟法第九十六條、第九十七條分別定有明文，查被告丙○○於九
    十一年一月十八日九時三十分許至十二時許經調查站訊問時，固然有全程錄影，
    惟錄影帶內聲音甚小，無法聽到被告應答內容，且負責應訊之警員鮮少在偵訊室
    內與被告對答，不斷拿書面資料進入偵訊一室供繕打筆錄者制作筆錄，偵訊時間
    長達二個小時左右，被告從十一時二十三分到十一時二十九分觀看筆錄後，在筆
    錄上簽名，業經本院勘驗被告丙○○調查站偵訊錄影帶，制有勘驗筆錄一份在卷
    可憑，顯然被告丙○○偵訊時，其他被告與其分開偵訊，但筆錄制作之過程係互
    相參考其他人之供詞，核對後作成，其制作筆錄之過程，固然將被告分別訊問之
    ，惟實際已失去前開各被告應分開訊問之立法目的，自不得單以被告丙○○調查
    站之筆錄中有記載伊自己在威昇公司負責販售未上市公司股票云云，即認定被告
    前開辯詞為不可採，況筆錄內容中被告丙○○提及「國雲公司」後來改組並更名
    為「威昇公司」乙事，並非事實，是否被告丙○○偵訊當時有誤認「國雲公司」
    與「威昇公司」係同一公司？如有該誤認，被告丙○○是否知悉國雲公司或威昇
    公司有經過證期會核准設立經營證券業？是以亦不得徒以前開筆錄認定被告丙○○於調查站中係自白犯罪；（三）被告乙○○於調查站中僅提及被告庚○○邀約
    伊幫忙販售未上市股票，惟辯稱伊並未協助販售，且未在威昇公司擔任任何職位
    ，故被告乙○○於調查站之筆錄自不得作為不利於被告丙○○或乙○○不利之證
    據；（四）證人吳端輝於偵查中之證述係針對「斯其大公司」之股票如何販售之
    問題，對被告丙○○、乙○○並無不利於證述；（五）證人張柏晴於本院結證稱
    ：三位被告中有見過庚○○，是被告庚○○告訴伊賣股票，有業績之事，販售股
    票之事，主要是丁○○、劉學益之指示等語，其於偵查中證述：乙○○之經理，
    很少在公司等語，證人並未證述被告乙○○、丙○○對於販售股票之事，對伊有
    何指示，自難以證人張柏晴之證述，認定被告乙○○、丙○○對違反前開證券交
    易法之事有犯意之聯絡；（六）證人丁○○於偵查中固證稱：被告三人在公司比
    較偏向管理，但是賣股票取得獎金之事，他們都有告訴我們，因為面會時都有說
    明云云，惟證人丁○○於偵查中及本院均結證稱：是公司內一位副總和伊面試，
    由陳日發錄用等語，被告乙○○、丙○○既未與證人丁○○會面，則何以告知取
    得獎金之事？再證人丁○○於本院結證時，亦對被告乙○○、丙○○為有利之證
    述，證稱被告乙○○、丙○○並未對伊提及販售股票之事，尚難以證人丁○○之
    前開偵查中之證詞認定被告乙○○、丙○○共同違反前開證券交易法之罪，退一
    步言，縱令被告乙○○、丙○○確有指示證人丁○○對外販售股票以營利，惟查
    公司登記事宜，均係被告庚○○一人所為，亦難認被告乙○○、丙○○對於威昇
    公司未經核准登記乙事，有所認識；（七）證人己○○到庭結證稱：係透過被告
    丙○○購買「斯其大」公司之股票，惟證人己○○之交易之股款匯款日期為九十
    年三月三十日、九十年四月十七日，有匯款資料二份在卷可憑，當時威昇公司尚
    未核准設立，且證人己○○證稱：被告丙○○並未告訴伊是以何公司之名義販售
    股票等語，是以證人己○○之證詞，亦不足作為不利於被告丙○○之證據，此外
    復查無其他積極證據足認定被告乙○○、丙○○有公訴意旨所指之犯罪事實，前
    開二人之罪證不足，揆諸前揭說明意旨，自應為無罪之諭知。
據上論斷，應依刑事訴訟法第二百九十九條第一項前段、第三百零一條第一項，證券
交易法第十八條第一項、第四十四條第一項、第一百七十九條、第一百七十五條，刑
法第十一條前段、第二百十七條第一項、第二百十六條、第二百十五條、第二百十四
條、第五十五條、第二百十九條、第四十一條第一項前段，罰金罰鍰提高標準條例第
一條前段、第二條，判決如主文。
中     華        民       國      九十一   年     八    月      二十    日
                                臺灣臺中地方法院刑事第二庭
                                        法  官  陳 如 玲
右正本證明與原本無異。
如不服本判決，應於送達後十日內向本院提出上訴狀(須附繕本)，上訴於台灣高等
法院台中分院。
                                        書記官
中     華        民       國      九十一   年     八    月      二十六  日
附錄論罪科刑法條：
證券交易法第十八條第一項、第四十四條第一項、第一百七十九條
修正前證券交易法第一百七十五條
違反第十八條第一項、第二十二條、第四十三條第一項、第四十三條之一第二項、第
四十四條第一項至第三項、第六十條第一項、第六十二條第一項、第九十三條、第九
十六條至第九十八條、第一百十六條、第一百二十條、第一百五十七條之一第一項或
第一百六十條之規定者，處二年以下有期徒刑、拘役或科或併科十五萬元以下罰金。
刑法第二百十四條
明知為不實之事項，而使公務員登載於職務上所掌之公文書，足以生損害於公眾或他
人者，處三年以下有期徒刑、拘役或五百元以下罰金。
刑法第二百十五條
從事業務之人，明知為不實之事項，而登載於其業務上作成之文書，足以生損害於公
眾或他人者，處三年以下有期徒刑、拘役或五百元以下罰金。
刑法第二百十六條
行使第二百十條至第二百十五條之文書者，依偽造、變造文書或登載不實事項或使登
載不實事項之規定處斷。
刑法第二百十七條第一項
偽造印章、印文或署押，足以生損害於公眾或他人者，處三年以下有期徒刑。
附表
一、九十年五月四日收件之威昇國際管理有限公司設立登記申請書上偽造之「辛○○○」印文參枚。
二、九十年四月二十七日訂之威昇國際管理有限公司章程上偽造之「辛○○○」、「
    丙○○」、「乙○○」「甲○○」印文各壹枚。
三、九十年四月二十八日威昇國際管理有限公司委託書上偽造之「辛○○○」印文壹
    枚。
四、九十年四月二十七日威昇國際管理有限公司資產負債表上偽造之「辛○○○」印
    文共參枚。
五、威昇國際管理有限公司股東繳款現金明理表上偽造之「辛○○○」印文參枚。
六、三信商業銀行00－0000000號帳號存摺影本（包括存摺首頁、記帳頁、
    留存印鑑頁印文一紙）「辛○○○」印文各壹枚。
七、偽造之「辛○○○」、「甲○○」「丙○○」「乙○○」印章各壹只。
